【裁判字號】    90,上易,1533
【裁判日期】    901113
【裁判案由】    誣告
【裁判全文】
臺灣高等法院刑事判決                            九十年度上易字第一五三三號
    上  訴  人
    即  被  告  丙  ○
    選任辯護人  徐揆智
                陳怡如
右上訴人因誣告案件，不服臺灣臺北地方法院八十九年度易字第二一一七號，中華民
國九十年二月十九日第一審判決（起訴案號：臺灣臺北地方法院檢察署八十九年度偵
字第一六九五０號），提起上訴，本院判決如左：
    主  文
上訴駁回。
    事  實
一、丙○明知其簽發，以台北銀行城中分行為付款人，帳號○九六四二—七，面額新
    台幣（下同）六萬五千元，發票日民國（下同）八十九年一月六日，票據號碼Ｃ
    Ｈ0000000支票一紙（下簡稱系爭支票），因請求友人乙○○代為牽線借
    款，已於八十八年十、十一月間，在台北市○○○路與八德路口附近，連同另一
    支票（面額六萬元，其餘之資料不詳，下簡稱相關支票），因乙○○之介入而由
    甲○○取得票據占有，以為調款之用，並非遺失等事實，竟因事後並未取得約定
    之借款，而與乙○○產生糾紛後，因恐自己權益受損，不甘損失，為使免除付款
    義務，遂於八十九年一月十一日在台北市○○路十五號台北銀行城中分行，填具
    票據掛失止付通知書及遺失票據申報書，謊稱系爭支票已於八十八年十二月中旬
    於台北市○○○路○段遺失，而辦理掛失止付，並請該銀行將遺失票據申報書轉
    請台北市政府警察局，偵查侵占遺失物之罪嫌，誣指不特定人涉犯侵占遺失物罪
    。嗣該支票由甲○○之父文政治提示，因已經止付致不獲兌現，由台北市政府警
    察局移送甲○○涉有侵占罪嫌，惟經檢察官偵查結果，認係丙○謊報遺失支票，
    始查獲上情。
二、案經台灣台北地方法院檢察署檢察官自動檢舉起訴。
    理  由
一、上訴人即被告丙○就其於前揭時地以遺失系爭票據為由填具遺失票據申報書報請
    警察局偵辦等事實固坦承無訛，惟矢口否認有何誣告犯行，辯稱：系爭票據為乙
    ○○至伊和平東路辦公處所時私下取走，直至票據屆期甲○○提示，經銀行照會
    方清查票據，始知遺失，倘票據係用以調取現款，何以未曾取得現金就交付票據
    ，與常情不合云云。惟查：
  (一)被告明知系爭票據經證人乙○○之介入始由證人甲○○取得票據占有，後因並未
    取得款項，又與乙○○產生債務糾紛，為免支付票款，即於前揭時地為票據掛失
    止付申報、填具遺失票據申報書報請警局偵辦等事實，業據證人乙○○、甲○○
    於偵查中、原審審理時證述明確，並有台北市票據交換所退票理由單、系爭支票
    、票據掛失止付通知書、遺失票據申報書、掛失止付票據提示人資料查報表在卷
    可稽（見偵查卷第六頁至第十頁），堪信為真。
  (二)被告丙○雖辯稱：係乙○○私下將票取走，伊並不知情，經銀行告知方行掛失云
    云。然查：
    1.被告丙○於偵查中即自承：我聯絡上乙○○，告知本案，他只說他知道了，他
      事前來向我說過此事，事後他說算是向我借的等語（見偵查卷第四四頁背面）
      ，且證人甲○○亦證稱：退票後幾日，丙○即以電話告知乙○○並未將錢軋入
      ，無法兌現等語（見偵查卷第五九頁背面）、「丙○說這二張票應該要還給他
      ，因為有一張是丙○要跟我調，我沒有調給丙○的，有一張是乙○○要付錢的
      ，可是乙○○沒有把錢匯進去。」（見原審卷第四十八頁）。是被告丙○如係
      支票遺失，不知支票何人持有，為何打電話告知證人甲○○表示證人乙○○沒
      有將票款存入？故被告丙○確實「事前」即知本件票據為證人乙○○取走，用
      以調現、償還欠款，並已約定由證人乙○○將票款軋入償還。
    2.復就被告丙○所辯票據為證人乙○○見面後遺失乙事：
      (1)就系爭票據之遺失時間，被告丙○初於八十九年一月十一日填具之票據掛失
        止付通知書中「票據喪失經過（應載明日期及地點）」欄中書明為：「約八
        十八年十二月中旬於台北市○○○路○段遺失」（見偵查卷第九頁），然被
        告於檢察官偵查中又改稱為：八十八年十月及十一月初之間，我會開出一月
        的票，應是那時掉的」（見偵查卷第四四頁背面），後又稱：八十八年十月
        間在和平東路店內開的，平時都開三個月的票期等語（見偵查卷第四十頁背
        面），於原審審理時亦同稱係因八十八年十月底、十一月之時與證人乙○○
        見面，曾經提出系爭票據請求證人乙○○幫忙調款等語（見原審卷第二十七
        頁）。且支票若係於八十八年十二月中旬遺失，何以卻遲至待一個月後即八
        十九年一月十一日始辦理遺失？且於本院審理時復指稱： (為何你以前說是
        十月底、十一月初時掉的？) 那是因在偵查庭所說的，甲○○拜託我配合他
        的說詞，我才這樣講的云云，更是啟人疑竇。被告丙○就與證人乙○○見面
        、遺失票據之時間前後閃爍、迴避不一，難以憑採。
      (2)又被告丙○就系爭票據是為調款開立乙節，業於原審審理中供稱明確（見原
        審卷第二十七頁），核與證人甲○○、乙○○證稱開票調款等情相合。然被
        告於原審其後審理中又就開票之原因改稱：相關支票六萬元那張係八十八年
        十二月時為給付長春棉紙行六萬三千四百元貨款，系爭支票則亦為八十八年
        十二月時為給付佳藝美事業有限公司六萬六千五百四十一元貨款，方行開立
        ，並非用以調款等語（見原審卷第七十八頁），且舉證人梁永芬證言以之相
        佐，並提出相符之估價、出貨單據以為憑。貨款既係六萬三千四百元及六萬
        六千五百四十一元，並非整數，何以開立六萬元及六萬五千元整數之支票？
        又證人梁永芬證稱：長春棉紙行、佳藝美事業有限公司之帳款為八十八年十
        二月、月底時，方向丙○報告確實帳款金額等語（見原審卷第八十二頁）。
        是被告該二筆款項應係八十八年十二月、月底時始得知帳款金額，方得據以
        開立票據，然被告丙○所稱之票據遺失、與證人乙○○會面時間則為八十八
        年十月、十一月之時，已如前述，則何以遺失票據時間在前、開立票據時間
        在後？而以常情相衡，簽發票據除空白授權票據外，必有固定用途知曉大約
        之票據金額後，方會填入票據金額完成發票行為，於八十八年十月、十一月
        時被告丙○並不知貨款金額，如何為此貨款開立？故被告開立票據原因，應
        為被告於原審初次供陳：調款乙事，其後辯稱係因貨款開立票據後不慎為他
        人取走云云，委無足採。
    3.雖證人乙○○、甲○○就為何證人乙○○轉付二張支票之原因互述不符，然衡
      諸證人乙○○、甲○○二人間就債務金額、償債方式、扣底計算方式等有多筆
      款項糾紛未清，而有不同認知，係屬常情，然就本件系爭票據為證人乙○○轉
      介用以為被告丙○調款之主要事實，互述相符，顯難依證人乙○○、甲○○此
      細節不符，為有利被告丙○之認定。
  (三)被告於偵查中亦稱，當時開二張支票，一係六萬元、一係六萬五千元（見偵查卷
    第四十頁），如係同時有二張支票遺失，何以僅止付一張？再被告於偵查中更稱
    ，錢不該我付，才掛失止付（見偵查卷第四十頁反面），已灼然供出，明知支票
    並未遺失，僅係因認不該損失，才掛失止付。
  綜上所述，本件事證明確，被告犯行洵堪認定。且本案事證已明，被告雖認甲○○
  與乙○○之供述矛盾不可採，請求再傳訊甲○○，並請求測謊云云。惟經本院傳拘
  甲○○無著，且證人乙○○、甲○○二人就為何證人乙○○轉付二張支票之原因互
  述不符，然並不影響本院認定被告並未遺失支票之事實，本院認無再加傳訊甲○○
  並測謊之必要，併此敘明。
二、核被告丙○所為，係犯刑法第一百七十一條第一項之未指定犯人誣告罪。被告犯
    罪後刑法第四十一條關於易科罰金之規定，已經九十年一月十日公布施行，將得
    易科罰金之適用範圍擴大為最重本刑五年以下有期徒刑之罪，比較新舊法對被告
    並無不同，依刑法第二條第一項前段之規定，自應適用裁判時該新法之規定。原
    審審酌被告犯罪之動機、目的、犯罪時所受之刺激、犯罪之手段、犯人之生活狀
    況、品行、智識程度、犯人與被害人平日之關係、犯罪所生之危險或損害、犯罪
    後之態度等一切情狀，適用刑法第二條第一項前段、第一百七十一條第一項、第
    四十一條第一項前段，罰金罰鍰提高標準條例第一條後段、判處被告拘役三十日
    併諭知如易科罰金時，以銀元佰元折算壹日之標準，再以被告前未曾受有期徒
    刑以上刑之宣告，此有本院被告全國前案紀錄表、台灣高等法院檢察署刑案記錄
    簡覆表在卷可稽，被告因一時短於思慮觸犯刑章，經此起訴審判後，當知所警惕
    ，信無再犯之虞，因認宣告之刑以暫不執行為適當，爰併宣告緩刑二年，經核並
    無不合。
三、被告提起上訴，仍執陳詞，否認犯罪，核無理由，應予駁回。
據上論斷，應依刑事訴訟法第三百六十八條，判決如主文。
本案經檢察官沈明彥到庭執行職務。
中    華    民    國      九十    年       十一     月        十三      日
                             臺灣高等法院刑事第二十二庭
                                 審判長法  官  許  正  順
                                       法  官  胡  方  新
                                       法  官  林  明  俊
右正本證明與原本無異。
不得上訴。
                                       書記官  蕭  進  忠
中    華    民    國      九十    年       十一     月        十三      日
附錄本案論罪科刑法條全文：
刑法第一百七十一條  未指定犯人誣告罪
未指定犯人，而向該管公務員誣告犯罪者，處一年以下有期徒刑、拘役或三百元以下
罰金。
未指定犯人，而偽造、變造犯罪證據，或使用偽造、變造之犯罪證據，致開始刑事訴
訟程序者，亦同。


司法院資訊處製作；財團法人民間司法改革基金會備份。
